【裁判字號】    95,交聲,684
【裁判日期】    950810
【裁判案由】    聲明異議
【裁判全文】
臺灣臺南地方法院交通事件裁定         95年度交聲字第684號
原處分機關    高雄市政府交通局
受處分人即
異  議  人    甲○○
上列受處分人因違反道路交通管理處罰條例案件，對於高雄市政
府交通局95年3月3日所為之裁決處分（處分案號：高市府交裁字
第裁32-MI0000000號）聲明異議，經臺灣高雄地方法院以無管轄
權為由裁定（95年交聲字第208號）移送本院審理，本院裁定如
下：
    主  文
異議駁回。
    理  由
一、聲明異議意旨略以：受處分人即異議人甲○○於民國94年12
    月10日下午3點48分左右，駕駛車牌號碼0268-NL號自用小客
    車，行經台南縣境內之176號縣道子龍段14公里處時，因車
    輛暫行機慢車道之違規行為，而為執勤之台南縣警察局佳里
    分局警員以科學儀器拍照採證，並認其係駕駛小客車行駛機
    慢車道而逕行開單舉發。後來原處分機關即高雄市政府交通
    局未經查明，即以異議人「在多車道不依規定駕車」之違規
    事實明確，而裁處異議人罰鍰新台幣9百元，並記違規點數1
    點。然異議人當時係由路旁欲匯入車道，暫行而非佔用機慢
    車道，且依據該連續採證照片內容，均顯示當時異議人所駕
    駛車輛係以左轉方向燈逐步匯入車道之情形，因此並無原處
    分意旨所稱之違規行為。從而，異議人不服該裁處，乃提起
    本件異議。
二、按汽車駕駛人，爭道行駛而有在多車道不依規定駕車者之情
    形，處新臺幣6百元以上1千8百元以下罰鍰，並記違規點數
    1點，道路交通管理處罰條例第45條第4款及第63條第1項第1
    款分別定有明文。次按，機車優先車道標線，用以指示機器
    腳踏車優先行駛之車道，其他車種除起步、準備停車、臨時
    停車或轉向外，不得橫跨或占用行駛，道路交通標誌標線號
    誌設置規則第174條之1第1項亦規定甚明。因此，假若機車
    以外之其他車種之駕駛人，於多車道之道路上非因起步、準
    備停車、臨時停車或轉向等原因，而任意駕車橫跨或占用機
    車優先車道者，即屬爭道行駛而有在多車道不依規定駕車之
    違規行為。又該條項所稱：其他車種於「起步、準備停車、
    臨時停車或轉向」之情況下，得例外橫跨或占用行駛機車優
    先車道，係指其他車種於前開例外情況下，得以在必要之限
    度內，即在前開例外情況時，駕駛人亦需在必要之合理距離
    內，始得以例外地橫跨或占用行駛機車優先車道，而非指其
    他車種如有上述例外之情形，即可毫無距離或時間限制，而
    任意橫跨或占用行駛機車優先車道，否則其他車種一旦有前
    開各項例外情形，即得以漫無限制地長距離或長時間使用機
    車優先車道，則該機車優先車道之劃置，便將形同虛設。
三、經查：
    （一）受處分人即異議人甲○○並不否認於94年12月10日下
          午3點48分左右，駕駛車牌號碼0268-NL號自用小客車
          ，途經屬於多車道之台南縣境內之176號縣道子龍段
          14公里處時，有駕駛前開車輛行駛於機車優先車道之
          事實。又其爭道行駛而有在多車道不依規定車道行駛
          之違規行為，經警以科學儀器拍照採證後逕行開單舉
          發等情，則有台南縣警察局佳里分局95年7月17日南
          縣佳警五字第0950009019號函檢附之南縣警交字第MI
          0000000號舉發違反道路交通管理事件通知單1紙、連
          續採證相片3張及該分局95年2月2日南縣佳警五字第0
          950001026號函1份在卷可憑。
    （二）其次，依據卷附之台南縣警察局佳里分局95年2月2日
          南縣佳警五字第0950001026號函說明，所謂「多車道
          」係指同向具有2線以上之車道，本案除快車道亦含
          機車優先車道，已屬「多車道」之範疇；另依據道路
          交通標誌標線號誌設置規則第174條之1已揭示：機車
          優先車道標線，用以指示機器腳踏車優先行駛之車道
          ，其他車種除起步、準備停車、臨時停車或轉向外，
          不得橫跨或佔用機車優先車道行駛。是以機車除外之
          其他車種，倘非因「起步、準備停車、臨時停車或轉
          向」，而行駛於機車優先車道，自屬違規。另本件受
          處分人即異議人甲○○駕車違規行駛之車道，係「機
          車優先車道」等情，亦據前述台南縣警察局佳里分局
          95年2月2日南縣佳警五字第0950001026號函文內容載
          明可憑。又詳細觀察卷附連續採證照片內容，亦可發
          現異議人所駕駛之車牌號碼0268-NL號自用小客車行
          駛之車道路面，確實劃設有2道單白色實線標線，顯
          示為機車優先車道無誤，足見異議人於本件違規當時
          正在行進中，且其所駕之車輛亦確實行駛在機車優先
          車道上無疑。
    （三）至於受處分人即異議人甲○○雖極力辯稱：其駕車行
          經上開路段係由路旁匯入快車道，暫行而非占用機車
          優先車道，此由其顯示方向燈之情形亦可得知等語。
          然依據卷附連續採證照片3張畫面所示，明顯可見該
          路段後方係屬彎道路段，機車優先車道兩側白色實線
          於該路段全段設置，僅於中間附近略有一段小缺口，
          而異議人所駕駛之前開小客車，不僅行駛於機車優先
          車道上，而觀其車身位置、行進動向等狀態，並參酌
          該路段之當時路況，應可推知異議人若非右側超車而
          變換車道行駛於機車優先車道，則係已於機車優先車
          道中行駛一段相當之時間。又如前述，其他車種於「
          起步、準備停車、臨時停車或轉向」之情況下，得例
          外橫跨或占用行駛機車優先車道，係指其他車種於前
          開例外情況下，得以在必要之限度內，即在前開例外
          情況時，駕駛人亦需在必要之合理距離內，始得以例
          外地橫跨或占用行駛機車優先車道，而非指其他車種
          如有上述例外之情形，即可毫無限制地橫跨或占用行
          駛機車優先車道。從而，異議人上開所辯：其係自路
          旁起步，欲匯入快車道等情縱然屬實，則其本應密切
          觀察後方來車，待快車道中之後方來車已有相當之安
          全距離，且機車優先道內之後方來車，亦有足夠之距
          離，得以使其迅速橫跨機車優先車道，而順利進入快
          車道中，尚不能因見機車優先道後方無機車行駛前來
          ，即貿然起步先行進入機車優先道內持續前行，再等
          待快車道內之車陣中有足夠之空間，始伺機變換車道
          進入快車道行駛，故異議人前開駕車行駛機車優先車
          道之情形，經核尚難認係屬於其駕駛小客車作起步、
          準備停車、臨時停車或轉向時，所必要之橫跨或占用
          機車優先車道之適當駕駛行為。基此，可知異議人之
          上述駕駛行為，實難認為業已符合道路交通標誌標線
          號誌設置規則第174條之1規定中，有關其他車種於起
          步之情況下，得以橫跨或占用行駛機車優先車道之例
          外情形。何況異議人係考領有合格之駕駛執照始開車
          上路，其對此應遵守之相關交通法規，亦不能推稱不
          知，故異議人駕駛前述小客車，未有起步、準備停車
          、臨時停車或轉向之特殊情形，而行駛於機車優先車
          道內，即係爭道行駛而有在多車道不依規定駕車之違
          規行為。因之，足見異議人前開所辯，應非有理，而
          不足採，而其於前述時、地，駕駛小客車確有爭道行
          駛而在多車道不依規定駕車之違規事實，亦應無疑問
          。
四、綜上所述，受處分人即異議人甲○○於上開時、地，有爭道
    行駛而在多車道不依規定駕車之違規情事既可認定，則原處
    分機關即高雄市政府交通局據此並引用上開道路交通管理處
    罰條例第45條第4款及第63條第1項第1款等規定，裁處異議
    人罰鍰新台幣9百元，並記違規點數1點，於法即無不當。至
    於本件異議內容，經核並無理由，故應予以駁回。
五、據上論斷，應依道路交通案件處理辦法第19條，裁定如主文
    。
中    華    民    國    95    年    8     月    10    日
                    交通法庭  法  官  陳志成
以上正本證明與原本無異。
如不服本裁定應於送達後5日內向本院提出抗告狀（應附繕本）
。
                              書記官  黃瓊蘭
中    華    民    國    95    年    8     月    10    日


司法院資訊處製作；財團法人民間司法改革基金會備份。
